【裁判字號】    97,訴,1494
【裁判日期】    980106
【裁判案由】    偽造文書
【裁判全文】
臺灣臺北地方法院刑事判決              97年度訴字第1494號
公  訴  人  臺灣臺北地方法院檢察署檢察官
被      告  丙○○
選任辯護人  羅名威律師
            顧念妮律師
上列被告因偽造文書案件，經檢察官聲請以簡易判決處刑（97年
度偵字第9469號），本院受理後（原案號：97年度簡字第2846號
），認不宜逕以簡易判決處刑，經改依通常程序審理，判決如下
：
    主  文
本件公訴不受理。
    理  由
一、公訴意旨略以：被告丙○○與告訴人乙○○係朋友關係，被
    告竟基於偽造文書之犯意，先於不詳時、地，利用不詳之人
    擅自偽造「乙○○」之印章，於民國92年1月3日、同年7月1
    日，均在臺北市信義區○○○路○ 段285號5樓，擅自以告訴
    人為紘益企業管理顧問股份有限公司（董事長為丙○○）代
    表人之名義，在與太訊電腦股份有限公司（下稱太訊電腦公
    司）、太電電能科技股份有限公司（太電電能公司）之企管
    顧問合約內，以上開偽造之印章在該合約書乙方之代表人欄
    偽造「乙○○」之印文，旋將該偽造合約書持交太訊電腦公
    司、太電電能公司以行使，足生損害於告訴人及太訊電腦公
    司、太電電能公司等語。因認被告涉犯刑法第216條、第210
    條行使偽造私文書罪嫌等語。
二、按已經提起公訴或自訴之案件，在同一法院重行起訴者，應
    諭知不受理之判決，且得不經言詞辯論為之，刑事訴訟法第
    303條第2 款、第307條分別定有明文。此項訴訟法上所謂一
    事不再理之原則，關於實質上一罪或裁判上一罪，均有其適
    用。又所謂同一案件包括事實上及法律上同一案件，係指所
    訴彼此兩案為同一被告，其被訴之犯罪事實亦屬同一者而言
    ，至案件是否同一，應從被告與犯罪事實二方面觀察，裁判
    上一罪，其基本事實或有差異，惟在實體法上作成一罪，刑
    罰權僅為單一，其在法律上之事實關係既屬單一，具有不可
    分性，則檢察官雖僅就其犯罪事實一部起訴，效力仍及於全
    部，亦不失為同一案件，故就裁判上一罪之犯罪事實一部提
    起公訴，依審判不可分原則，其效力及於全部，其他部分自
    不得再行提起公訴。又按被告行為後，94年2月2日修正公佈
    之刑法，已於95年7月1日生效施行，依修正後刑法第2條第1
    項：「行為後法律有變更者，適用行為時之法律。但行為後
    之法律有利於行為人者，適用最有利於行為人之法律」之規
    定，係依「從舊從輕」原則決定新舊法之比較適用問題，而
    原刑法第56條連續犯以一罪論並加重其刑至二分之一之規定
    ，於修正後業已刪除，經比較新舊法結果，認於本件情形，
    適用新法對被告並無較為有利之情形，自應依刑法第2條第1
    項前段之規定，適用被告行為時之舊法連續犯規定，以為論
    斷。經查，就被告於92年7月1日所涉犯之行使偽造私文書犯
    罪嫌疑事實，業經臺灣臺北地方法院檢察署檢察官於93年11
    月15日以92年度偵字第13991、22395 號、93年度偵字第561
    、6512、17125、20242、20243 號提起公訴（此部分於起訴
    書中，檢察官固未敘明被告涉犯之罪名，惟犯罪事實業已載
    明被告此部分之犯罪嫌疑事實，應認此部分業經檢察官起訴
    ，僅係漏載罪名），並經本院於93年12月17日受理在案（案
    號：93年度矚重訴字第2號）；而本案則係檢察官於97年6月
    23日聲請以簡易判決處刑，於97年7 月16日繫屬於本院等情
    ，有上開案號起訴書列印本、臺灣高等法院被告前案紀錄表
    及於該署97年7月16日甲○盛暑97偵9469字第07087號函文上
    所蓋本院收文章戳印文在卷可稽。是本案中就被告於92年7
    月1 日所涉犯之行使偽造私文書犯罪嫌疑事實，前業經檢察
    官起訴並繫屬於本院在先，本案則繫屬於本院在後，本案屬
    於後繫屬之案件，同一犯罪嫌疑事實既經檢察官提起公訴，
    即不得再行起訴（聲請簡易判決處刑），公訴人以97年度偵
    字第9469號向本院聲請簡易判決處刑即有未合。又本案被告
    於92年1月3日所涉犯之行使偽造私文書犯罪嫌疑事實，與於
    92年7月1日所涉犯之行使偽造私文書犯罪嫌疑事實，時間接
    近、手法相同，且觸犯犯罪構成要件相同之罪名，顯係被告
    基於概括犯意為之，故上開2 件行使偽造私文書之犯罪嫌疑
    事實屬連續犯之裁判上一罪案件。是前案之起訴效力即應及
    於全部，亦不得另案再行起訴，而公訴人復以97年度偵字第
    9469號聲請以簡易判決處刑，亦有未洽，揆諸首揭說明，本
    案爰不經言詞辯論，逕為不受理判決。
三、據上論斷，應依刑事訴訟法第452條、第303條第2款、第307
    條，判決如主文。
中    華    民    國    98    年    1     月    6     日
                  刑事第四庭    審判長法  官  郭惠玲
                                      法  官  呂政燁
                                      法  官  李明益
以上正本證明與原本無異。
如不服本判決應於收受送達後10日內向本院提出上訴書狀，並應
敘述具體理由；其未敘述上訴理由者，應於上訴期間屆滿後20日
內向本院補提理由書（均須按他造當事人之人數附繕本）「切勿
逕送上級法院」。告訴人或被害人如對於本判決不服者，應具備
理由請求檢察官上訴，其上訴期間之計算係以檢察官收受判決正
本之日期為準。
                                      書記官  劉穗筠
中    華    民    國    98    年    1     月    6     日


司法院資訊處製作；財團法人民間司法改革基金會備份。
